臺灣板橋地方法院民事判決　九十年度重訴字第六○六號
　　原　　　告　聯邦商業銀行股份有限公司
　　法定代理人　丁○○
　　訴訟代理人　戊○○
　　　　　　　　丙○○
　　被　　　告　甲○○
　　　　　　　　乙○○
右當事人間請求撤銷贈與行為等事件，本院判決如左：
    主    文
原告之訴駁回。
訴訟費用由原告負擔。
    事    實
甲、原告方面：
  壹、聲明：求為判決：
    一、被告甲○○、被告乙○○就如附表一所示之不動產（以下簡稱系爭不動產）
        於民國九十年一月十二日所為之贈與行為，及其所有權移轉行為，應予撤銷
        。
    二、被告乙○○應將前項不動產於民國八十九年十二月十一日，以夫妻贈與為登
        記原因，在台北縣板橋地政事務所所為之所有權移轉登記，予以塗銷。
  貳、陳述：
    一、緣訴外人龍田針織企業有限公司（以下簡稱龍田公司）於八十九年七月三十
        一日起邀同訴外人陳應接及被告甲○○為連帶保證人，分別向原告借款膝台
        幣（下同）二百七十萬元、六十萬元、二十二萬元、七十五萬六千元、五十
        五萬元、七百萬元，並立有借款契約書一紙、墊付國內票款動用申請書五紙
        及借據一紙。惟各筆債務已分別於如附表二所示之日期到期，詎訴外人龍田
        公司、陳應接與被告甲○○於八十九年十一月起即未依約繳款，迭經催討均
        未置理，至今尚欠原告九百七十六萬六千元，依借款及借款契約書之約定，
        借款已視為全部到期，訴外人龍田公司、陳應接與被告甲○○應連帶負全部
        清償之責。
    二、嗣訴外人龍田公司、陳應接與被告甲○○未依約繳款，而原告欲聲請強制執
        行以保全債權之際，被告甲○○竟已於九十年二月十九日以夫妻贈與為登記
        原因將系爭不動產移轉登記至被告乙○○名下。雖原告已於九十年三月六日
        向鈞院聲請對被告乙○○名下之不動產予以假處分，並於九十年三月十五日
        取得假處分裁定，然被告間之夫妻贈與行為係無償行為，且被告乙○○並非
        原告之債務人之一，其無償贈與行為已儼然害及原告之債權。又原告於該系
        爭不動產上亦未設有抵押權，致追償困難。為此爰依民法第二百四十四條第
        一項規定，請求判決如訴之聲明所示。
    三、對被告甲○○答辯之陳述：
    （一）被告甲○○雖否認對保書上其簽名之真正，但被告甲○○係於八十九年二
          月二十九日對保，有對保書可憑。
    （二）經查詢金融機構聯合徵信中心顯示被告甲○○於合作金庫及中華商業銀行
          尚具有主債務三百四十九萬二千元，保證債務於合作金庫及慶豐商業銀行
          尚有一億二千五百八十三萬壹仟元，合計主從債務共計一億二千九百三十
          二萬三千元。但原告只能查出被告甲○○在各銀行所欠之總金額，無法查
          詢被告甲○○所有哪些不動產是在哪家銀行抵押。不動產價值的部分，就
          土地則只能以目前之公告現值來計算，建物部分，原告則無法估價。被告
          甲○○財產總歸戶資料中已有四筆不動產已經移轉他人。被告甲○○所投
          資之公司，有四家公司是被告甲○○為負責人。被告甲○○所投資公司東
          威毛整廠股份有限公司其借款餘額四千五百五十四萬九千元，已逾公司資
          本額甚多，亦不足擔保被告甲○○所投資之其他公司。
    （三）依最高法院四十二年台上字第三二三號判例，債權人依民法第二百四十四
          條規定，撤銷債務人所為之有償或無償行為者，只須具備：(1)為債務人之
          法律行為、(2)其法律行為有害於債權人、(3)其法律行為係以財產權為目的
          。被告甲○○所為本件移轉不動產行為均已構成上述要件，原告自得行使
          撤銷權。債務人之總財產為總債權人之共同擔保。今被告甲○○資產已不
          足擔保原告債權，惟竟仍以夫妻贈與為登記原因將系爭不動產移轉登記至
          被告乙○○名下，其害及債權人之債權事實至為明顯。
    參、證據：提出借款契約書影本一紙、墊付國內票款動用申請書影本五紙、借據
        影本一紙、本院九十年度裁全字第一六二九號假處分裁定影本一件、對保書
        影本一份、申請融資票據明細表影本四份、對保書影本二份、台灣板橋地方
        法院檢察署九十年度偵字第九六六號不起訴處分書影本一份、土地登記簿謄
        本及建物登記簿謄本共二十九份、甲○○、乙○○財產總歸戶資料各一份、
        金融機構聯合徵信中心查詢資料一份、企業綜合信用資訊查詢資料二份、聯
        邦銀行不動產鑑估報告書三份為證。
乙、被告方面：
  壹、被告甲○○部分：
    一、聲明：請求駁回原告之訴。
    二、陳述：
        伊雖為訴外人龍田公司之股東，但否認擔任龍田公司向原告借款之連帶保證
        人，亦否認對保書上伊名義簽名之真正，伊已對原告之承辦對保人員王立平
        提出刑事偽造文書之告訴。另原告對於伊之財產已過度查封。
    三、證據：提出刑事告訴狀影本一件為證。
  貳、被告乙○○未於言詞辯論期日到場，亦未提出準備書狀作何聲明或陳述。
    理    由
甲、程序方面：
    本件被告乙○○未於言詞辯論期日到場，核無民事訴訟法第三百八十六條各款所
    列情形，爰依原告聲請，由其一造辯論而為判決。
乙、得心證之理由：
  一、本件原告主張訴外人龍田公司邀同被告甲○○、訴外人陳應接擔任向原告借款
      之連帶保證人，惟訴外人龍田公司、陳應接與被告甲○○於八十九年十一月起
      即未依約繳款，迭經催討均未置理，至今尚欠原告九百七十六萬六千元，依借
      款及借款契約書之約定，借款已視為全部到期，訴外人龍田公司、陳應接與被
      告甲○○應連帶負全部清償之責。惟原告欲聲請強制執行以保全債權之際，被
      告甲○○竟已於九十年二月十九日以夫妻贈與為登記原因將系爭不動產移轉登
      記至被告乙○○名下，然被告間之夫妻贈與行為係無償行為，且被告乙○○並
      非原告之債務人之一，其無償贈與行為已儼然害及原告之債權。爰依民法第二
      百四十四條第一項規定，提起本件訴訟。
      被告甲○○則以：否認對保書上伊名義簽名之真正，伊有對原告之對保人王立
      平提出刑事告訴等語，資為抗辯。
  二、原告主張被告甲○○於九十年二月十九日以夫妻贈與為登記原因將系爭不動產
      移轉登記至被告乙○○名下之事實，為被告所不爭執，並有系爭不動產之土地
      登記謄本及建物登記謄本各一份可憑，堪信為真實。
  三、原告主張被告甲○○擔任訴外人龍田公司連帶保證人之事實，雖為被告甲○○
      所否認，並執前開情詞抗辯。惟查，原告主張之前開事實，業據提出其上有被
      告甲○○簽名擔任連帶保證人之借款契約影本一份、借據影本一紙及對保書一
      份可稽，該等文件上被告甲○○名義之簽名，經核與被告甲○○於本院當庭所
      親自簽名附卷之字跡相符（見本院九十年十月九日言詞辯論筆錄），而被告甲
      ○○就本件借款擔任連帶保證乙事，雖曾對原告之承辦對保人員王立平提出刑
      事偽造文書告訴，然經台灣板橋地方法院檢察署查明前開借款契約上之被告甲
      ○○印章確為被告甲○○之印鑑章，核與被告甲○○留存於原告銀行之印鑑章
      相同，且前開借款契約書之信用貸款亦係被告甲○○偕同訴外人陳應接及會計
      小姐至原告處接洽乙節，亦經證人即同為本件借款之連帶保證人陳應接於偵查
      中供證屬實，復參以被告甲○○原本提供其所有位於台北縣板橋市○○○路○
      段一四四巷四四號及六十四號房屋地下樓向訴外人土地銀行借款抵押，因被告
      甲○○表示同意提供前開房地作為擔保，原告於同意本件貸款後，撥款塗銷前
      開土地銀行之第一順位抵押權後，准龍田公司貸款額度由四百萬元提高至八百
      萬元等情，倘被告甲○○未同意擔保連帶保證人，原告如何對被告甲○○所有
      之台北縣板橋市○○○路○段一四四巷四四號及六十四號房屋地下樓及左坐落
      土地設定抵押權（有原告所提該等房地之土地及建物登記謄本在卷足徵）？此
      有原告所提台灣板橋地方法院檢察署九十年度偵字第九六六三號不起訴處分書
      影本一份足稽。依上所述，原告主張被告甲○○確為本件借款之連帶保證人乙
      節，應堪採信。被告所辯，尚非足採。
  四、按債權人依民法第二百四十四條第一項或第二項規定，提起撤銷債務人詐害行
      為之訴，必須有保全之必要，始得為之。設債務人就其無償行為或有償行為所
      處分之財產外，尚有其他財產足清償其對於債權人之債務，自無仍許債權人依
      上開規定行使撤銷權之餘地。債務人所為之無償行為，須有害及債權者，債權
      人始得聲請法院撤銷之（參考最高法院七十六年度台上字第一三九五號裁判要
      旨、七十七年度台上字第七八四號裁判要旨）。次按債權人依民法第二百四十
      四條第一項規定行使撤銷權時，應就撤銷權要件之存在，負舉證之責（參考最
      高法院八十八年度台上字第二六○七號裁判要旨）。本件原告雖主張被告甲○
      ○所為上開將系爭不動產贈與被告乙○○並為移轉登記等行為，致有害及其債
      權等語，惟查：
  （一）被告甲○○就本件訴外人龍田公司向原告借款之借款契約，除擔任連帶保證
        人外，並另提供其所有位於台北縣板橋市○○○路○段一四四巷四四號及六
        十四號地下樓建物及所坐落土地供原告設定一千三百五十萬元之第一順位最
        高限額抵押權之事實，除由原告陳明於卷（見本院九十一年六月十三日言詞
        辯論筆錄）外，並有原告所提前開土地及建物登記簿謄本六份（分別為台北
        縣板橋市○○段第九五三地號、同段第九七七之一地號、第九七七之二地號
        、第九八一之一地號，及板橋市○○段第二八一四建號、同段第二八三六建
        號）可憑。另經原告陳明前開抵押擔保品，已由原告聲請本院強制執行中，
        經本院委託之不動產鑑定公司鑑價結果，總價為二千四百零二萬元，顯然高
        於目前被告甲○○所積欠原告之九百餘萬元甚多。
  （二）其次，被告甲○○除前開板橋市○○段第九五三地號、同段第九七七之一地
        號、第九七七之二地號、第九八一之一地號四筆土地（不包括同段第二八一
        四建號、同段第二八三六建號）外，尚有多達十二筆之不動產，有原告所列
        之附表一份在卷可稽（附於本院審理卷第一百三十四頁、第一百三十五頁）
        ，且就其餘十二筆被告甲○○所有之不動產，原告就其中十筆亦均已查封，
        又雖有若干筆不動產已供其他銀行設定抵押權，然就原告所查封之被告甲○
        ○所有雲林縣大埤鄉○○○段一九地號土地，其上並無設定任何抵押權，依
        公告現值估算約值五十四萬零一百五十五元，另尚有被告甲○○所有、未經
        保存登記之台北縣樹林市○○街○段二○三巷六號，以及被告甲○○所有之
        雲林縣大埤鄉吉田村一林田子林一號建物等財產可供作為債權人之總擔保，
        此有原告所提前開不動產附表及被告甲○○財產總歸戶資料足徵。
  （三）原告雖主張被告甲○○其餘多筆不動產尚有供台北縣中和農會、合作金庫、
        台中一信、台灣中小企業銀行設定設定抵押權等語，然原告係以土地及建物
        登記簿謄本上所設定之最高限額抵押債權額度為標準，以計算被告甲○○所
        欠上開銀行之債務，非以實際欠款金額來計算，恐亦高估被告甲○○之總債
        務金額。
  （四）再者，被告甲○○除有上述原告所列附表之不動產及板橋市○○段第二八一
        四建號、同段第二八三六建號等多筆不動產外，尚有車號ＤＬ─二０００號
        及Ａ２─四二００號自用小客車兩部，及對世統有限公司等多家公司之十二
        筆投資金額。
  五、綜上所述，被告甲○○雖將系爭不動產以夫妻贈與為原因移轉登記予被告乙○
      ○，惟依民法第二百四十四條第一項或第二項規定，債權人提起撤銷債務人詐
      害行為之訴，必須須債務人之無償行為或有償行為，有害及債權人之債權始得
      為之。本件原告未能證明被告甲○○之前開無償行為確已害及其債權。從而，
      原告之請求，於法非得准許，應予駁回。
丙、結論：原告之訴為無理由，依民事訴訟法第三百八十五條第一項前段、第七十八
    條，判決如主文。
中　　　華　　　民　　　國　　九十一　　年　　　六　　　月　　二十七　　日
                                臺灣板橋地方法院民事第四庭
~B法　　　官　陳翠琪
右為正本係照原本作成
如對本判決上訴，須於判決送達後廿日內向本院提出上訴狀
中　　　華　　　民　　　國　　九十一　　年　　　六　　　月　　二十八　　日
~B法院書記官　陳蒼仁
